臺灣基隆地方法院基隆簡易庭民事判決
原　　　告　遠東國際商業銀行股份有限公司
　　　　　　　　　　　　7樓
法定代理人　丁○○
訴訟代理人　丙○○
　　　　　　　　　　　　號
　　　　　　趙亦霜
送達代收人　甲○○
被　　　告　乙○○
上列當事人間請求給付信用卡消費款事件，本院於 96年7月18日
言詞辯論終結，判決如下：
    主  文
被告應給付原告新臺幣壹拾陸萬伍仟玖佰玖拾陸元及自其中新臺
幣壹拾伍萬柒仟陸佰貳拾參元自民國九十五年四月四日起至清償
日止，按年息百分之十九‧七一計算之利息，暨按上開利率百分
之十計算之違約金。
原告其餘之訴駁回。
訴訟費用新臺幣壹仟柒佰柒拾元整由被告負擔，其餘由原告負擔
。
本判決得假執行。
    事實及理由要領
一、被告經合法通知，未於言詞辯論期日到場，核無民事訴訟法
    第386條所列各款情形，依民事訴訟法第436條第2項、第385
    條第 1項前段之規定，准原告之聲請，由其一造辯論而為判
    決。
二、原告起訴主張：
（一）被告乙○○於民國92年10月間向原告申請核發信用卡供其
      簽帳消費使用，依約持卡人應於每月繳款截止日前全數繳
      清信用卡帳款，違反者應加計自各該筆帳款入帳日起至該
      筆帳款結清日止，以年息19.71%計算之遲延利息，且持卡
      人未於當期繳款截止日前付清當期最低應繳金額或遲延付
      款者，除應計付遲延利息外，另按下列方式計付違約金：
      應繳總金額1,000元下不收違約金；應繳1,001元至10,000
      元者，收取150元；10,001元至60,000元者，收取300元；
      60,001 元至100,000元者，收取600元；100,001元以上者
      ，收取1,000元。詎料被告迄至95年2月止，有未繳納最低
      應繳金額之違約事項，尚積欠原告 172,899元，含消費款
      65,646元、預借現金49,995元、代償金額41,982元、循環
      息3,445元、違約金1,200元、手續費9,631元、掛失費
      1,000 元。爰依法提起本訴，並提出信用卡申請書、信用
      卡約定條款、歸戶基本資料查詢表、單月帳務資料查詢表
      、消費暨繳款明細表、欠款彙整資料表等影本各一份為證
      。
（二）基於前述，聲明：被告應給付原告新臺幣 172,899元，及
      其中 157,623元自95年4月4日起至清償日止按年息19.71%
      計算之利息，暨按每月1,000元計算之違約金。
三、被告雖未於最後言詞辯論期日到庭，然據其提出之答辯狀意
    旨略以：
（一）被告於 95年6月30日與債權銀行簽訂債務協商機制之協議
      書，依其記載至債權基準日即95年4月7日止，被告積欠原
      告之金額為165,737元，與原告主張之172,899元不符。
（二）依據債務協商協議書，被告已清償95年7月及95年8月共二
      期之金額即64,000元予最大債權銀行台新銀行，惟台新銀
      行並未依約將原告所應得之分配款4,144元（計算式：
      2,072元×2期＝4,144元）轉入原告之帳戶，就此部分金
      額，容有疑義，仍須加以核對。
（三）原告起訴請求之利息為年息19.71%，加上每月計付之違約
      金 1,000元，相加後相當於被告要負擔26.65%之年利率，
      超過民法上約定利率之上限年息 20%甚多，可見其違約金
      之數額過高，請法院依職權予以酌減。
（四）被告並提出債務協商協議書、無擔保債務還款計畫書、債
      務協商還款存入憑條、台新銀行信用卡帳單等物各一份為
      證。
（五）基於前述，聲明：駁回原告之訴。
四、得心證之理由：
（一）首查，原告兩造間成立信用卡使用契約，且被告現尚積欠
      本金157,623元部分，業據原告提出契約書、消費明細表
      、欠款彙整資料表等物為證，與原告之主張相符，是以原
      告此部分主張要堪採信，原告請求被告給付積欠本金
      157,623 元為有理由。另原告尚請求被告給付掛失費、手
      續費及已到期之循環息、違約金等款項，其中掛失費
      1,000元之請求，核其證據資料與其主張相符，應予准許
      外，其餘之主張本院審酌如下：
  １、就手續費之部分：原告起訴主張被告積欠之手續費為
      9,631元，然查依據原告所提出之被告之消費明細表記載
      ，自被告於95年1月停止繳款後所積欠之手續費為952 元
      ，加上95年2月累積之手續費計902元、95年3月累積之手
      續費計874元，總計2,728元，與消費明細表最後計算之手
      續費總數相符，是以原告主張被告應給付之手續費2,728
      元為有理由，應予准許，逾此部分之請求因與證據所示不
      符，應予駁回。
  ２、就循環息及違約金之部分：原告起訴主張被告積欠已到期
      之循環息為3,445元、違約金為1,200元，然查原告所提出
      之消費明細表記載，被告所積欠已到期之循環息為4,892
      元、違約金為2,200元，較原告起訴主張金額高，基於民
      事訴訟上處分權主義，原告減縮請求尚無不合，因此原告
      請求被告給付循環息為3,445元、違約金為1,200元部分應
      予准許。
（二）按約定之違約金過高者，法院得減至相當之數額，民法第
      252條定有明文。兩造約定之利息已高達年息19.71%，違
      約金則約定應繳總金額100,001元以上者，以每月1,000元
      計算之，故違約金之利率，已相當於按本金年息7.61%計
      算，查目前坊間銀行平均1年期定期存款利率不到年息2%
      ，信用卡發行銀行之利息，動輒高達年息18%至20%之間，
      利差之高莫此為甚。雖違約金與利息性質不同，不得與利
      息合計同受民法最高利率之限制，惟違約金之約定原則上
      乃損害賠償額之預定，本院自得以一般客觀事實，社會經
      濟狀況及當事人所受損害情形，以為斟酌之標準，是本院
      斟酌前開情事，認兩造約定之違約金過高，應以原利率
      10%計算為相當。
（三）末查，被告所提出之債務協商協議書、無擔保債務還款計
      畫書等物部分，雖有立協議書人即被告乙○○之簽名，然
      其中未見其全體債權銀行或本件原告之任何簽名或用印，
      仍難認定該協議書已經全體債權銀行之同意而生效，且被
      告與原告協商分期還款失敗之事實，亦為被告所自認，是
      以被告據此主張被告積欠原告金額為165,737元及被告已
      為兩期分期還款之給付等情，尚難認定為真實。
（四）從而，原告依信用卡契約之法律關係訴請被告給付
      165,996元（157623＋1000＋2728＋3445＋1200＝165996
      ），及其中157,632元部分自95年4月4日起至清償日止，
      按年息19.71%計算之利息及按上開利率10%計算之違約金
      之範圍內，為有理由，應予准許，逾此範圍，為無理由，
      應予駁回。
六、本件訴訟標的金額未達新臺幣 500,000元，依民事訴訟法第
    389條第1項第5款規定，應依職權宣告假執行。
七、本件訴訟費用即第一審裁判費新臺幣 1,770元由被告負擔，
    餘由原告負擔。
八、據上論斷，本件原告之訴為原告之訴為一部有理由，一部無
    理由，依民事訴訟法第 385條第1項前段、第389條第1項第5
    款、第79條、第87條第1項，判決如主文。
中　　華　　民　　國　　96　　年　　7 　　月　　24　　日
            臺灣基隆地方法院基隆簡易庭
                        法  官　王翠芬
以上正本係照原本作成。
對於本件判決如有不服，應於收受送達後20日內向本院提出上訴
書狀，上訴於本院合議庭，並按他造當事人之人數附具繕本。
中　　華　　民　　國　　96　　年　　7 　　月　　24　　日
                        書記官　陳錦進
